臺北高等行政法院裁定
                                      100年度訴字第997號
原      告　劉泓志即祐民診所
被      告　行政院衛生署中央健康保險局
代　表　人　戴桂英（局長）住同上
訴訟代理人　陳里己律師
上列當事人間全民健康保險事件，原告提起行政訴訟，本院裁定
如下：
    主  文
原告之訴駁回。
訴訟費用由原告負擔。
　　理  由
一、按「原告之訴，有下列各款情形之一者，行政法院應以裁定
    駁回之。但其情形可以補正者，審判長應定期間先命補正：
    ……十、起訴不合程式或不備其他要件者。」行政訴訟法第
    107 條第1 項第10款定有明文。
二、原告起訴意旨略以：原告係與被告依全民健康保險法締結醫
    療特約之西醫基層診所，被告於原告申報民國99年12月份門
    診醫療費用時，以100 年1 月18日健保南字第1005313145號
    函通知原告，請其就依論人歸戶隨機抽樣所得之抽樣病患，
    提供相關病歷資料送其審核，如未於期限內完整提供，最近
    申報月份之費用，停止暫付。原告依合約提供醫療服務，不
    服被告針對原告之抽查，以處罰性論人歸戶抽查，且不附具
    體理由，違反保險人得採抽樣方式進行專業審查之規定，被
    告以處罰性論人歸戶抽查，違反行政罰法第2 條及法律明確
    性原則，爰依行政訴訟法第6 條提起確認訴訟，請求確認違
    法行政行為云云。原告並聲明：1 、確認被告（100 年1 月
    18日）健保南字第1005313145號函，以處罰性論人歸戶抽查
    原告為違法之行政行為。2 、訴訟費用由被告負擔。
三、經查：
（一）按「確認行政處分無效及確認公法上法律關係成立或不成
      立之訴訟，非原告有即受確認判決之法律上利益者，不得
      提起之。其確認已執行而無回復原狀可能之行政處分或已
      消滅之行政處分為違法之訴訟，亦同。確認行政處分無效
      之訴訟，須已向原處分機關請求確認其無效未被允許，或
      經請求後於三十日內不為確答者，始得提起之。確認訴訟
      ，於原告得提起或可得提起撤銷訴訟、課予義務訴訟或一
      般給付訴訟者，不得提起之。但確認行政處分無效之訴訟
      ，不在此限。應提起撤銷訴訟、課予義務訴訟，誤為提起
      確認行政處分無效之訴訟，其未經訴願程序者，高等行政
      法院應以裁定將該事件移送於訴願管轄機關，並以行政法
      院收受訴狀之時，視為提起訴願。」行政訴訟法第6 條定
      有明文。故行政訴訟法第6 條所規定之確認訴訟，主要包
      括「處分無效確認訴訟」、「公法上法律關係存否（成立
      或不成立）確認訴訟」，以及「確認已執行而無回復原狀
      可能或因其他事由而消滅之行政處分為違法之訴訟」三種
      。
（二）次按，「保險醫事服務機構申報之醫療服務案件，保險人
      得採抽樣方式進行審查。抽樣以隨機抽樣為原則，其抽樣
      及回推方式詳如附表二，隨機抽樣採等比例回推，立意抽
      樣則不回推。」全民健康保險醫事服務機構醫療服務審查
      辦法第16條第1 、2 項定有明文，且依該辦法附表二「全
      民健康保險醫事服務機構醫療服務案件抽樣及回推方式」
      一、隨機抽樣方式：得採論人歸戶抽樣（即以病人為抽樣
      單位，由電腦按人歸戶後，進行隨機抽樣。）或論件抽樣
      。
（三）本件原告與被告依全民健康保險法締結全民健康保險特約
      醫事服務機構合約，依合約第1 條約定事項，即明定兩造
      應依全民健康保險醫事服務機構醫療服務審查辦法，辦理
      全民健康保險醫療業務，是被告依合約第1 條及前開辦法
      第16條第1 、2 項規定進行抽樣，並通知原告檢送相關資
      料以供被告審查，核屬依兩造行政契約所為之意思通知，
      並非法律關係或行政處分，是依前開說明，該通知函自不
      得作為確認訴訟之確認標的，原告如因行政契約所生爭議
      ，而爭執醫療費用審核結果（如核扣費用是否合法有據）
      ，自應依兩造合約以給付訴訟請求給付。從而，原告以本
      件確認訴訟，請求確認被告系爭通知抽樣及限期請原告檢
      送資料之行政行為違法，不合於行政訴訟法確認訴訟之特
      別訴訟要件，起訴難謂合法，且屬不能補正，應予駁回。
四、依行政訴訟法第107 條第1 項第10款、第104 條、民事訴訟
    法第95條、第78條，裁定如主文。
中　　華　　民　　國　　100 　年　　12　　月　　12　　日
                   臺北高等行政法院第四庭
                             審判長法  官　胡方新
                                   法  官  鍾啟煌
                                   法  官  劉穎怡
上為正本係照原本作成。
如不服本裁定，應於送達後10日內向本院提出抗告狀（須按他造
人數附繕本）。
中　　華　　民　　國　　100 　年　　12　　月　　12　　日
    　　  　　　　　　　    　     書記官  林苑珍